【裁判字號】    92,交抗,705
【裁判日期】    920829
【裁判案由】    聲明異議
【裁判全文】
臺灣高等法院臺中分院刑事裁定                    九十二年度交抗字第七五號
    抗  告  人  甲○○
    即受處分人
右列抗告人因聲明異議案件，不服臺灣台中地方法院中華民國九十二年八月五日裁定
（九十二年度交聲字第六六六號）提起抗告，本院裁定如左：
      主  文
抗告駁回。
      理  由
一、按汽車駕駛人行經有燈光號誌管制之交岔路口闖紅燈者，處新臺幣一千八百元以
    上五千四百元以下罰鍰，並記違規點數三點，道路交通管理處罰條例第五十三條
    、第六十三條第一項第三款分別定有明文。原裁定以抗告人即受處分人（以下簡
    稱為受處分人）甲○○所有之車號ＣＧ─五七九八號自小客車於民國（下同）九
    十二年四月一日十七時四十二分許，行經臺中市○○路與惠中路口處，因闖紅燈
    違規，為臺中市警察局交通隊依採證相片逕行舉發，並掣開違規通知單移送等事
    實，有上開臺中市警察局舉發通知單一紙及採證相片三幀等在卷可稽。而經原審
    檢視卷附之採證相片，該相片顯示車號ＣＧ─五七九八號自小客車確於該時、地
    ，於號誌已變換為紅燈一秒後，仍逕予駛越停止線進入路口，並以時速五十公里
    之速度逕予駛越停止線穿越路口闖紅燈違規行駛之情形明確，並有原舉發機關臺
    中市警察局九十二年五月二十九日以中市警交字第０９２００４９７６１號函說
    明一紙在卷可按。受處分人辯稱：本案於照相採證時，係於號誌轉換為紅燈僅一
    秒時，為避免造成後方隨車車號ＣＴ─六二一０號箱型車之追撞，無法貿然緊急
    停車；況當時本案之違規車輛車身已通過停止線，顯非有闖紅燈之故意。又轉換
    紅燈二秒時，左轉專用號誌尚未燈亮，顯見號誌轉換設定之原意，為轉換紅燈後
    至左轉專用號誌燈亮前係供來不及煞車停止之車輛快速安全通過，其與闖紅燈之
    故意不可等同視之云云。惟經原審檢視採證照片之第一張，尚未見該車號ＣＴ─
    六二一０號箱型車，即並無該車過於接近受處分人車輛之情形，而第二張亦保有
    相當距離，亦有前開採證照片可憑，受處分人行近交岔路口若能依規定減速慢行
    ，後車當不敢妄自前行，受處分人並無不能依號誌停車之情形，其所辯為避免追
    撞，無法貿然緊急停車，致闖紅燈云云，難認為正當理由。又為防止駕駛人於號
    誌綠燈轉換為號誌紅燈時因煞車不及，致有號誌黃燈之設置，是當駕駛人看到號
    誌黃燈時，當知其路權即將消失。若當時其已過停止線，則可繼續往前開，離開
    路口。但若當時尚未過停止線，則不應前行而駛進路口，受處分人行駛於上開路
    口欲直行，自應遵守號誌之指示。另其以左轉專用號誌尚未亮，其無闖紅燈之故
    意為辯，亦有不合。爰認受處分人之上開辯解，不足憑採，受處分人之違規事實
    明確，堪以認定，原處分機關交通部公路總局台中區監理所援引首揭規定裁處受
    處分人新臺幣二千七百元，並記違規點數三點，逾期則依裁決書處罰主文規定裁
    處，核無不當，乃予以維持，並裁定駁回受處分人之聲明異議，經核於法並無違
    誤。至受處分人抗告意旨雖指稱：依前台灣省交通處六十一年五月十二日交道字
    第一九九零二號函頒之「汽車行駛距離及反應距離一覽表」、「汽車煞車距離、
    行車速度及道路摩擦係數對照表」所示，行車速度為時速五十公里時，煞車距離
    為十四點一公尺，每秒行駛距離為十三點八九公尺、反應距離為十四點公尺。本
    案原審依舉發單位採證照片顯示其當時行車速度為五十公里，對照前揭煞車距離
    、反應距離觀之，其縱然眼睛看到交通號誌已變換為黃、紅燈，亦來不及反應並
    於禁止線前煞車停止行進，是其雖違反交通法規，然因不具備故意、過失之責任
    條件，亦不應受道路交通管理處罰條例第五十三條、第六十三條第一項第三款行
    政罰之處罰云云。惟查行車速度，應依標誌或標線之規定，無標誌或標線者，在
    市區道路，時速不得超過五○公里，在郊外道路時速不得超過六○公里；汽車行
    近行人穿越道前，應減速慢行，道路交通安全規則第九十三條第一款、第一０三
    條分別定有明文，是汽車駕駛人於市區道路行駛，除應遵守速限行車外，於行近
    行人穿越道前，更應減速慢行，以避免意外發生之危險，此為汽車駕駛人於駕駛
    汽車時，應盡之注意義務，若有違反，即難謂無過失。本件受處分人所行經之台
    中市○○路與惠中路口處有行人穿越道（有上開照片足按），受處分人不僅未減
    速慢行，並於號誌已轉換為紅燈一秒後，仍以時速五十公里之速度逕予駛越停止
    線穿越路口闖紅燈違規行駛之事實，已如前述，並有原舉發機關台中市警察局九
    十二年五月二十九日中市警交字第０９２００４９７６１號函說明一紙在卷可佐
    。按人民違反法律上之義務而應受行政罰之行為，法律為特別規定時，雖不以出
    於故意為必要，仍須以過失為其責任條件。但應受行政罰之行為，僅須違反禁止
    規定或作為義務，而不以發生損害或危險為其要件者，推定有過失，於行為人不
    能舉證證明自己無過失時，即應受處罰（司法院大法官會議第二七五號解釋參照
    ）。本件受處分人既無不能減速慢行之情形，對於駛越停止線穿越路口闖紅燈違
    規行駛行為，即難謂為無過失。是受處分人既無法證明其行為無過失，依上開司
    法院大法官會議第二七五號解釋意旨，自應受處罰。至受處分人所提之上開台灣
    省交通處六十一年五月十二日交道字第一九九零二號函頒之「汽車行駛距離及反
    應距離一覽表」、「汽車煞車距離、行車速度及道路摩擦係數對照表」，係針對
    汽車肇事時鑑定是否超速及緊急狀況發生時作為汽車駕駛人反應距離參考之用，
    與受處分人於行車時應遵守速限及可預見號誌變化之情形，顯屬有別，尚不能援
    此以證明其行為無過失。綜上所述，受處分人之抗告，並無理由，應予駁回。
二、據上論結，應依刑事訴訟法第四百十二條，裁定如主文。
中      華      民      國      九十二      年    八    月    二十九    日
                                    臺灣高等法院臺中分院刑事第八庭
                                          審判長法  官  羅  得  村
                                                法  官  陳  毓  秀
                                                法  官  劉  榮  服
右正本證明與原本無異。
不得再抗告。
                                                書記官  陳  俞  豪
中      華      民      國      九十二   年       九      月     一     日
                                                                        Ａ


司法院資訊處製作；財團法人民間司法改革基金會備份。
